臺灣高等法院高雄分院刑事判決　　　　　　　　　　九十一年度上易字第二八九號
　　上　訴　人
　　即　被　告　甲○○
　　選任辯護人　施秉慧律師
　　　　　　　　焦文城
　　　　　　　　張清富
右上訴人因電子遊戲業管理條例案件，不服臺灣高雄地方法院九十年度易字第一九一
五號中華民國九十年一月七日第一審判決（起訴案號：臺灣高雄地方法院檢察署九十
年度偵字第五九七三號），提起上訴，本院判決如左：
    主  文
上訴駁回。
    事  實
甲○○係設在高雄市○○區○○路八八號「利玖遊藝場」之負責人，未依電子遊戲場
業管理條例規定，向主管機關高雄市政府辦理營利事業登記，即自民國八十九年十二
月下旬某日起，在上址遊藝場內，擺放其所有之電子遊戲機「滿貫大亨」七台、「娃
娃機」九台、「超世紀賓果」二台、「王冠迷」二台、「金象王」一台、「金馬」一
台、「珍珠船」四台，供不特定人投幣為娛樂類之遊戲，而違規經營電子遊戲場業；
嗣於九十年二月二十七日晚上八時許，為高雄市政府聯合稽查小組查獲。案經高雄市
政府移送臺灣高雄地方法院檢察署檢察官偵查起訴。
    理  由
一、訊據被告甲○○坦認其為「利玖遊藝場」負責人，並於上開時地，擺設電子遊戲
    機滿貫大亨七台、娃娃九台、超世紀賓果二台、王冠迷二台、金象王一台、金馬
    一台、珍珠船四台，共廿六台，經營電子遊戲場業等情，惟矢口否認有何違反電
    子遊戲場業管理條例之犯行，辯稱：伊曾辦理「專供運動或乘坐類電動遊藝機具
    遊藝場」之營利事業項目登記，伊認為可以經營擺放上開遊戲機具云云。惟查：
(一)、按電子遊戲場業管理條例業於八十九年二月三日公布施行，該條例所稱之電子遊
    戲場業，指設置「電子遊戲機」供不特定人益智娛樂之營利事業，此為該條第三
    條所明訂，又依該條例第四條第一項前段規定，該條例所稱之「電子遊戲機」，
    指利用電、電子、電腦、機械或其他類似方式操縱，以產生或顯示聲光影像、圖
    案、動作之遊樂機具，或利用上述方式操縱鋼珠或鋼片發射之遊樂機具。本件被
    告未依電子遊戲場業管理條例辦理營利事業登記，而於上開時、地，擺設之電子
    遊戲機有「滿貫大亨七台、娃娃機九台、超世紀賓果二台、王冠迷二台、金象王
    一台、金馬一台、珍珠船四台」，且均插電營業等情，迭據被告於警偵訊及原審
    中坦承不諱，復有高雄市政府聯合稽查紀錄表、高雄市政府營利事業登記證各一
    紙在卷可稽，而上開廿六台遊戲機檯，屬應申請電子遊戲場業營業項目登記之娛
    樂性電子遊戲機，已迭據高雄市政府建設局，分別以九十年五月三十一日高市建
    設二字第○○一四二四九號、九十年六月二十日高市建設二字第○○一五六六八
    號及九十年七月十一日高市建設二字第○一七一九二號函函覆在卷，被告未依電
    子遊戲場業管理條例辦理營利事業登記，而擺設電子遊戲機以營業甚明。
(二)、被告所經營之「利玖遊藝場」固領有營業項目為「專供運動或乘坐類電動遊藝機
    具遊藝埸」之營利事業登記證書。惟所謂「專供運動或乘坐類電動遊藝機具遊藝
    埸」，係指「小型電動車等運動遊樂器具或利用電動馬達旋轉之木馬車，或供小
    孩乘坐可上、下、左、右搖動之木馬、飛機等器具之遊樂場」與電子遊戲場業管
    理條例所稱之電子遊戲機，指「利用電、電子、電腦、機械或其他類似方式操縱
    ，以產生或顯示聲光影像、圖案、動作之遊樂機具，或利用上述方式操縱鋼珠或
    鋼片發射之遊樂機具。但未具影像、圖案，僅供兒童騎乘者，不包括在內」，兩
    者顯有不同，有高雄市政府建設局九十年八月二十四日九十高市建設二字第○二
    一九八四號函一紙在卷可稽，益見上開營利事業登記證上之「專供運動或乘坐類
    電動遊藝機具遊藝埸」登記事項，非屬電子遊戲場業管理條例所指之營利事業登
    記，被告未依電子遊戲場業管理條例規定辦理營利事業登記，仍不得擅自擺設電
    子遊戲機以經營電子遊戲場業，被告所經營係擺設電子遊戲機以營利之專營店，
    對所擺設機器種類是否需申請何種相關之營利項目執照應有所認識，其辯稱已領
    有「專供運動或乘坐類電動遊藝機具遊藝埸」之營利事業登記，並未違反電子遊
    戲場業管理條例第十五條規定，尚屬飾卸之詞，無可採信。綜上所述，被告上開
    所辯，均屬卸責之詞，不足採信，本件事證明確，被告犯行堪予認定。
二、按電子遊戲場業管理條例第十五條雖僅規定：「未依本條例規定辦理營利事業登
    記者，不得經營電子遊戲場業」，惟對照同條例第十六條「非電子遊戲場業之其
    他營利事業，不得就其營業場所，供『他人』設置電子遊戲機營業」之規定，顯
    見具有較高違法性之「非電子遊戲場業之其他營利事業，未經許可『自行』設置
    電子遊戲機營業」，亦應不在容許之列，而同受該條例第十五條規範。是以被告
    未依規定辦理營利事業登記而經營電子遊戲場業，核其所為係違反電子遊戲場業
    管理條例第十五條之規定，應依同條例第二十二規定論處。又被告經營電子遊戲
    場業之行為本質，屬於繼續犯性質之單純一罪，應僅成立一罪，併此敘明。被告
    上開犯罪事證甚明，原審法院乃依據電子遊戲場業管理條例第二十二條，刑法第
    十一條前段、第四十一條第一項前段、第三十八條第一項第二款，罰金罰鍰提高
    標準條例第二條等規定，審酌被告經營時間不長，犯罪所得之利益非大等情，及
    其他一切情狀，量處拘役五十五日，並諭知易科罰金之折算標準，又敘明被告經
    營電子遊戲場業所擺設之電子遊戲機「滿貫大亨」七台、「娃娃機」九台、「超
    世紀賓果」二台、「王冠迷」二台、「金象王」一台、「金馬」一台、「珍珠船
    」四台，均屬被告所有，且為供犯罪所用之物，業據被告陳明在卷，依刑法第三
    十八條第一項第二款之規定宣告沒收（按：電子遊戲場業管理條例第十五條規定
    之「未依本條例規定辦理營利事業登記者，不得經營電子遊戲場業」，係以未依
    該法為營利事業登記即經營電子遊戲場業為犯罪構成要件，意指行為人除有未依
    法登記之消極行為外，尚有經營電子遊戲場業之積極行為，始足當之，此與一般
    純粹消極不作為之犯罪，並非完全相同，是違反電子遊戲業管理條例所據以經營
    之電子遊戲機具，若係被告所有，依刑法第三十八條第一項第二款規定宣告沒收
    ，核無違誤，最高法院九十年度台非字第一七三號判決參照）等情，認事用法均
    無不合，被告上訴意旨否犯罪，指摘原判決不當，核無理由，應予駁回。
據上論斷，應依刑事訴訟法第三百六十八條，判決如主文。
本案經檢察官沈紹嘉到庭執行職務。
中    華    民    國     九十一     年       四       月      十        日
                              臺灣高等法院高雄分院刑事第八庭
                                  審判長法官  郭雅美
                                        法官  張盛喜
                                        法官  洪兆隆
右正本證明與原本無異。
不得上訴。
                                      書記官  吳福連
中    華    民    國     九十一     年       四       月      十二      日
附錄本案判決科刑法條：
電子遊戲場業管理條例第二十二條
違反第十五條規定者，處行為人一年以下有期徒刑、拘役或科或併科新台幣五十萬元
以上二百五十萬元以下罰金。
電子遊戲場業管理條例第十五條
未依本條例規定辦理營利事業登記者，不得經營電子遊戲場業。
                                                                        ｋ
